【裁判字號】    99,交抗,577
【裁判日期】    991129
【裁判案由】    聲明異議
【裁判全文】
臺灣高等法院高雄分院刑事裁定         99年度交抗字第577號
抗  告  人
即受處分人  陳興吉
上列抗告人因違反道路交通管理處罰條例案件聲明異議，不服臺
灣高雄地方法院中華民國99年11月4 日裁定（99年度交聲字第28
26號），提起抗告，本院裁定如下：
    主  文
抗告駁回。
    理  由
一、本件抗告意旨略以：依違反道路交通管理事件統一裁罰基準
    及處理細則第12條第1 項第12款規定：駕駛汽車經測試檢定
    其吐氣所含酒精濃度超過規定之標準值未逾每公升0.02毫克
    ，得施以勸導。由其內容可知，有0.02之誤差值，抗告人即
    受處分人陳興吉（以下稱受處分人）酒精濃度剛好0.55。爰
    請依法撤銷原裁定云云。
二、原裁定意旨以：
  (一)原處分意旨略以：異議人即受處分人陳興吉於民國97年6 月
    24日06時24分許，明知已因服用酒類，控制力及注意力已達
    不能安全駕駛動力交通工具之程度，詎仍騎乘車牌號碼OMS-
    585 號，屬於動力交通工具之重型機車（下稱前揭車輛），
    行駛於高雄市○○○路上，為警攔查，並施以檢測，得知陳
    興吉（原審誤載為蔡宗霖）呼氣酒精濃度含量為每公升0.55
    毫克，而有「汽車駕駛人酒精濃度超過規定標準（每公升0.
    25至0.4 毫克）」之違規，依道路交通管理處罰條例第35條
    第1 項第1 款、第24條第1 項第2 款規定，裁處罰鍰新臺幣
    （下同）45,000元，吊扣重型機車駕駛執照12個月，並應參
    加道路交通安全講習等語。
  (二)異議意旨略以：受處分人業經緩起訴處分確定並已依緩起訴
    處分繳交20,000元予國庫，原處分機關仍為受處分人應繳納
    罰鍰45,000元之處分，顯然違法，請求撤銷原處分等語。
  (三)經查：
  1.關於吊扣駕駛執照部分：道路交通管理處罰條例第35條第1
    項第1 款所稱「駕駛汽車經測試檢定有酒精濃度超過規定標
    準之情形，因而肇事致人受傷者，吊扣其駕駛執照2 年」係
    以行為人飲酒後駕車之行為，造成他人受傷為必要。本件受
    處分人飲酒駕車後，並未因此使他人受傷。本件受處分人上
    開交通違規行為，既無「因而肇事致人受傷」之情形，原處
    分機關僅依舉發通知單之記載而裁處吊扣受處分人駕駛執照
    24個月，於法未合，應依道路交通管理處罰條例第35條第1
    項第1 款及違反道路交通管理事件統一裁罰基準表之規定，
    裁處異議人吊扣駕駛執照12個月。
  2.關於罰鍰部分：
  (1)按94年2 月5 日公佈施行之行政罰法第26條規定：「一行為
    同時觸犯刑事法律及違反行政法上義務規定者，依刑事法律
    處罰之。但其行為應處以其他種類行政罰或得沒入之物而未
    經法院宣告沒收者，亦得裁處之。前項行為如經不起訴處分
    或為無罪、免訴、不受理、不付審理之裁判確定者，得依違
    反行政法上義務規定裁處之」，明揭同一行為不受行政及刑
    事之雙重處罰及一事不二罰之原則。次按道路交通管理處罰
    條例第35條第1 項第1 款規定：汽車駕駛人，駕駛汽車經測
    試檢定，酒精濃度超過規定標準者，處新臺幣1 萬5 千元以
    上6 萬元以下罰鍰，並當場移置保管該汽車及吊扣其駕駛執
    照1 年；因而肇事致人受傷者，並吊扣其駕駛執照2 年；致
    人重傷或死亡者，吊銷其駕駛執照，並不得再考領。前揭道
    路交通管理處罰條例第35條第1 項第1 款規定之處罰內容，
    係針對行為人違反行政法上義務規定之行政罰，且該條例關
    於一行為同時觸犯刑事法律及違反行政法上義務規定者，並
    無特別規定，倘汽車駕駛人以單一酒後駕駛汽車行為，經測
    試酒精濃度超過規定標準，而同時涉有刑法第185 條之3 公
    共危險罪嫌時，道路交通管理處罰機關除有行政罰法第26條
    第1 項但書得處以其他種類行政罰者之情形，而得裁處其他
    種類行政罰外，關於罰鍰部分，應依行政罰法第26條及道路
    交通管理處罰條例第10條規定移送地方法院檢察署處理。且
    該酒後駕駛汽車之行為，除移送後有行政罰法第26條第2 項
    所定經「不起訴處分」或為「無罪」、「免訴」、「不受理
    」、「不付審理」之裁判確定等情形，得再依違反行政法上
    義務規定裁處之外，不得逕依道路交通管理處罰條例第35條
    第1 項第1 款規定裁處行為人罰鍰之行政罰，以符行政罰法
    第26條一事不二罰之規定。至於罰鍰以外之其他種類行政罰
    ，例如吊扣駕駛執照、施以道安講習等處分，因兼具維護公
    共秩序之作用，為達行政目的，依行政罰法第26條第1 項但
    書之規定，行政機關自仍得予裁處。
  (2)另按被告於緩起訴期間內，有下列情形之一者，檢察官得依
    職權或依告訴人之聲請撤銷原處分，繼續偵查或起訴：一、
    於期間內故意更犯有期徒刑以上刑之罪，經檢察官提起公訴
    者。二、緩起訴前，因故意犯他罪，而在緩起訴期間內受有
    期徒刑以上刑之宣告者。三、違背第253 條之2 第1 項各款
    之應遵守或履行事項者，刑事訴訟法第253 條之3 第1 項亦
    規定明確。是案經檢察官為「緩起訴處分」者，於緩起訴之
    猶豫期間內，是否因前開撤銷事由，經檢察官撤銷緩起訴處
    分後提起公訴，猶懸而未定。雖於緩起訴期間屆滿，而緩起
    訴未經撤銷，行為人得免於刑事訴追，其法律效果與「不起
    訴處分」相同，然非俟緩起訴期間屆滿，無從確定行為人最
    終是否未經撤銷緩起訴處分，亦即緩起訴處分於猶豫期間內
    ，未具實質之確定力，與具有終局確定力之「不起訴處分」
    不同。因緩起訴期間屆滿前，該緩起訴處分仍有被撤銷之可
    能，倘原處分機關逕予行政裁罰，將使受處分人有同時遭受
    行政處罰及刑事訴追之危險，顯與行政罰法第26條規定之立
    法意旨相悖。行政罰法第26條第2 項之所定同一行為如經「
    不起訴處分」或為「無罪」、「免訴」、「不受理」、「不
    付審理」之裁判確定者，得依違反行政法上義務規定裁處之
    ，所著重者係在各該事由同具終局免受刑事追訴之效力，而
    無雙重處罰之危險，應認屬列舉之事由，「緩起訴處分」既
    非上開列舉事由，且於緩起訴期間屆滿前仍存有雙重處罰之
    危險，原處分機關自不得於緩起訴期間屆滿前，就行為人之
    同一行為再為行政裁罰。
  (3)經查，本件受處分人陳興吉於97年6 月24日06時24分許，明
    知已因服用酒類，控制力及注意力已達不能安全駕駛動力交
    通工具之程度，詎仍騎乘車牌號碼OMS-585 號，屬於動力交
    通工具之重型機車（下稱前揭車輛），行駛於高雄市○○○
    路上，為警攔查，並施以檢測，得知陳興吉（原審誤載為蔡
    宗霖）呼氣酒精濃度含量為每公升0.55毫克，而有「汽車駕
    駛人酒精濃度超過規定標準（每公升0.25至0.4 毫克）」之
    違規，依道路交通管理處罰條例第35條第1 項第1 款、第24
    條第1 項第2 款規定，裁處罰鍰新臺幣（下同）45,000元，
    吊扣重型機車駕駛執照12個月，並應參加道路交通安全講習
    等節，有交通部公路總局高雄區監理所高監營裁字第裁80-N
    00000000號違反道路交通管理事件裁決書1 份附卷可稽。又
    受處分人因上開酒後駕車案件，經臺灣高雄地方法院檢察署
    檢察官以97年度偵字第29272 號為緩起訴處分，緩起訴期間
    為1 年，並命受處分人向國庫支付2 萬元，並已於99年1 月
    4 日緩起訴期滿等情，有舉發違反道路交通管理事件通知單
    、被告前案紀錄表各1 份在卷可稽。
  (4)又受處分人上開酒後駕車之行為，係屬同時觸犯刑事法律及
    違反行政法上義務規定之行為，且前經緩起訴處分確定，受
    處分人並給付20,000元，有被告前案紀錄表1 紙可證，自已
    產生實質刑罰之效果。揆諸行政罰法第26條規定與前揭說明
    ，原處分機關對受處分人上開酒後駕車之違規行為為裁罰時
    ，除其行為應處以其他種類行政罰即吊扣駕駛執照及施以道
    路交通安全講習，仍得予以裁處外，自不得就該同一違規事
    實再處以「罰鍰」，原處分再予裁處受處分人罰鍰，與法自
    屬有違。另道路交通管理處罰條例第35條第8 項亦規定：「
    前項汽車駕駛人，經裁判確定處以罰金低於本條例第92條第
    3 項所訂最低罰鍰基準規定者，應依本條例裁決繳納不足最
    低罰鍰之部分。」，上開道路交通管理處罰條例第35條第8
    項之規定，核屬行政罰法第26條第1 項之特別規定。而緩起
    訴處分固屬廣義之司法處分，為避免經法院裁判確定者，仍
    得裁決繳納；而經緩起訴確定者，反而不得裁決繳納差額之
    不公平情事，所謂經裁判確定應包括緩起訴處分確定。準此
    ，本件受處分人依緩起訴處分命令已繳交國庫20,000元，而
    原處分機關就受處分人之酒後駕車違規，依違反道路交通管
    理事件統一裁罰基準表規定，原得裁處罰鍰新臺幣45,000元
    ，是依上開道路交通管理處罰條例第35條第8 項規定，原處
    分機關就罰鍰部分仍得裁處新臺幣25,000元（即差額部分）
    。
  3.關於施以道路安全講習部分：
    原處分機關裁處受處分人應參加道路安全講習部分，係為達
    成遏止酒後駕車之不法行為，維護道路交通用路權人之安全
    法益等行政目的所必要之罰鍰以外之其他種類行政罰，依行
    政罰法第26條第1 項但書之規定，原處分機關仍得裁處，並
    未違反「一事不二罰」之規定，故此部分之裁處並無違誤。
  (四)綜上所述，本件受處分人領有重型機車駕駛執照，卻於飲酒
    後駕駛重型機車之行為，違反道路交通管理處罰條例第35條
    第1 項第1 款規定，依同條例第24條第1 項第2 款及違反道
    路交通管理事件統一裁罰基準表之規定，應裁處罰鍰新臺幣
    25,000元，吊扣重型機器腳踏車駕駛執照12個月及應參加道
    路交通安全講習。是受處分人就罰鍰45,000元及吊扣重型機
    器腳踏車駕駛執照24個月部分聲明異議，非無理由。又道路
    交通管理處罰條例第87條第1 項規定：「受處分人不服第8
    條主管機關所為之處罰，得於接到裁決書之翌日起20日內，
    向管轄地方法院聲明異議。」此條文中所謂之「處罰」，應
    指包括對受處分人裁處之違規事實是否正當，及裁罰所引用
    之法條是否適當而言，蓋此二者有不可分離之關係，即聲明
    異議應以交通違規行為為標的，非以處罰項目為範圍。是本
    件受處分人酒後駕車只有一個交通違規行為，雖受處分人僅
    就處罰項目中之罰鍰及吊扣駕照部分提起異議，其餘部分（
    應參加道路交通安全講習部分）並未提及，然此部分與其交
    通違規行為是否存在既無從分離，本院自應併予審理，附此
    敘明。從而，原處分機關裁罰受處分人罰鍰45,000元之處分
    即有不當，自應將原處分全部撤銷，另為裁定等語。
三、本院審核原審卷證及原審裁定理由，認其認事用法均無違誤
    。且按汽車駕駛人，駕駛汽車經測試檢定酒精濃度超過規定
    標準者，處新臺幣15,000元以上60,000元以下罰鍰，道路交
    通管理處罰條例第35條第1 項第1 款定有明文，而該所謂「
    酒精濃度超過規定標準者」，依道路交通安全規則第114 條
    第2 款規定為吐氣所含酒精濃度超過每公升0.25毫克，則縱
    依違反道路交通管理事件統一裁罰基準及處理細則第12條第
    1 項第12款規定，交通勤務警察或依法令執行交通稽查任務
    人員得對其施以勸導，免予舉發者，亦係指吐氣所含酒精濃
    度超過每公升0.25毫克之標準值未逾0.02毫克者。經查，受
    處分人於上開時、地，為警攔查，並施以檢測，其吐氣酒精
    濃度含量為每公升0.55毫克，顯已逾上開免予舉發之標準，
    故受處分人以上開情詞，提起抗告，指摘原審裁定不當，顯
    有誤會，而無理由，應予駁回。
據上論結，應依道路交通事件處理辦法第25條，刑事訴訟法第41
2 條，裁定如主文。
中    華    民    國    99    年    11    月    29    日
                刑事第二庭  審判長法  官  林正雄
                                  法  官  郭玫利
                                  法  官  邱明弘
以上正本證明與原本無異。
不得再抗告。
中    華    民    國    99    年    11    月    29    日
                                  書記官  林明威

司法院資訊處製作；財團法人民間司法改革基金會備份。
